【裁判字號】    97,訴,2233
【裁判日期】    970828
【裁判案由】    違反毒品危害防制條例
【裁判全文】
臺灣彰化地方法院刑事判決              97年度訴字第2233號
公  訴  人  臺灣彰化地方法院檢察署檢察官
被      告  甲○○
上列被告因違反毒品危害防制條例案件，經檢察官提起公訴（97
年度毒偵字第2859號），本院依簡式審判程序審理，判決如下：
    主  文
甲○○施用第一級毒品，累犯，處有期徒刑捌月；又施用第二級
毒品，累犯，處有期徒刑肆月。應執行有期徒刑拾月。
    犯罪事實
一、甲○○前於民國93年間因施用毒品案件，經本院以93年度斗
    簡字第419 號刑事判決判處有期徒刑6 月，得易科罰金確定
    ，又於94年間因施用毒品案件，經本院以93年度訴字第1309
    號刑事判決判處有期徒刑9 月確定，上開2 案再由本院以94
    年度聲字第1764號裁定合併定應執行刑為有期徒刑1 年2 月
    確定，又因施用毒品案件，經臺灣高等法院臺中分院以94年
    度上易字第1322號刑事判決判處有期徒刑9 月確定，再因施
    用毒品案件，經臺灣臺中地方法院以94年度訴字第3329號刑
    事判決判處有期徒刑1 年2 月確定，嗣入監與前開案件接續
    執行，並經臺灣臺中地方法院依中華民國96年罪犯減刑條例
    以96年度聲減字第1022號裁定，將後2 案分別減為有期徒刑
    4 月又15日、7 月，定應執行刑為有期徒刑10月又15日確定
    ，而於96年7 月16日縮刑期滿執行完畢。又於90年間因施用
    毒品案件，經本院以90年度毒聲字第1675號裁定送觀察、勒
    戒後，認有繼續施用毒品傾向，再經本院以90年度毒聲字第
    2049號裁定令入戒治處所施以強制戒治1 年，因執行成效良
    好認無繼續戒治必要，由本院以90年度毒聲字第3861號裁定
    停止戒治，於90年11月19日停止其處分出監，迄於91年5 月
    16日保護管束期滿未經撤銷而視為執行完畢釋放。詎仍不知
    悔改，明知海洛因、甲基安非他命業經公告列為毒品危害防
    制條例第2 條第2 項所列管之第1 、2 級毒品，不得非法持
    有、施用，竟基於施用第1 級毒品海洛因之犯意，於97年6
    月4 日上午10時許，在其位於彰化縣田尾鄉○鎮村○○路7
    號住處內，以將海洛因粉末摻入香菸內點燃吸食之方式，施
    用第1 級毒品海洛因1 次；復基於施用第2 級毒品甲基安非
    他命之犯意，於同年6 月3 日上午10時許，在上址住處，以
    將甲基安非他命晶體置於玻璃球吸食器上其下用火燒烤並吸
    食其霧化氣體之方式，施用第2 級毒品甲基安非他命1 次。
    嗣於同年6 月4 日上午11時30分許，為警在上開地址執行搜
    索勤務時查獲，當場扣得與本案無關之注射針筒1 支及
    NOKIA 牌行動電話（序號000000000000000 號）1 支、AMOI
    牌行動電話（序號00000000000000號）1 支、SIM 卡（門號
    0000-000000 號）1 枚，並經其同意採集其尿液送驗後，結
    果呈嗎啡及甲基安非他命陽性反應，始查悉上情。
二、案經彰化縣警察局員林分局報請臺灣彰化地方法院檢察署檢
    察官偵察起訴。
    理  由
一、本件被告所犯係死刑、無期徒刑、最輕本刑為3 年以上有期
    徒刑以外之罪，其於準備程序就前揭被訴事實為有罪之陳述
    ，經受命法官告知簡式審判程序之旨，並聽取其與公訴人之
    意見後，本院認無不得或不宜改依簡式審判程序進行之處，
    爰依刑事訴訟法第273 條之1 第1 項、第284 條之1 ，裁定
    本案由受命法官獨任進行簡式審判程序，合先敘明。
二、上揭犯罪事實，業經被告於警、偵訊及本院審理時（參見本
    院97年8 月21日審判筆錄）坦承不諱，且其於97年6 月4 日
    為警查獲時所採驗之尿液，經臺灣彰化地方法院檢察署委託
    警方送請詮昕科技股份有限公司檢驗結果，確呈嗎啡及甲基
    安非他命陽性反應，此有彰化縣警察局員林分局委託檢驗尿
    液代號與真實姓名對照認證單及該公司97年6 月12日編號00
    000000號濫用藥物尿液檢驗報告各1 紙附卷可稽。參諸醫學
    臨床實驗及根據英國藥學會出版之文獻Clarke's Isolation
    and Identification of Drugs 乙書第293 頁載：海洛因經
    注射入人體後，在體內迅速水解成6-Monoacety I morphine
    ，再緩緩繼續水解成嗎啡，然後再循嗎啡之代謝方式排出，
    同書第431 頁至第432 頁並載有：嗎啡經注射入人體後，約
    50％以上於8 小時內自尿中排出，至24小時排出約90％，但
    48小時後仍有微量可檢出等語。此外，按通常健康成人一次
    注射嗎啡15公絲，而以現行採用蟻醛酸試液及鉬鋑銨酸試液
    檢檢驗其尿液時，注射後8 小時內所排尿液易於檢出；8 小
    時至24小時，視其取尿時間及尿量多寡，可能檢出；至24小
    時以後所排之尿液，用上述方法已難檢出，亦據行政院衛生
    署藥物食品檢驗局73年11月30日（73）藥檢壹字第030221號
    函釋明確；又甲基安非他命經口服投與後，約70％於24小時
    內可自尿液中排出，又其尿液內含甲基安非他命成分之檢出
    ，與投與甲基安非它命的量、個人體質、檢驗儀器之精密度
    有關，通常採尿化驗是否呈陽性反應，應以投與後24小時內
    所採者為宜，此亦有行政院衛生署藥物食品檢驗局（80）藥
    檢壹字第4529號函可查。是依上開說明，佐以被告前揭尿液
    檢驗報告，足徵被告前開施用第1 級毒品海洛因及第2 級毒
    品甲基安非他命之自白核與事實相符，堪可採為論罪科刑之
    依據。
三、按犯毒品危害防制條例第10條施用第1 、2 級毒品之罪者，
    檢察官應先聲請法院裁定將被告令送勒戒處所觀察、勒戒，
    經觀察、勒戒後，認無繼續施用毒品傾向者，應即釋放，並
    為不起訴之處分或不付審理之裁定；認有繼續施用毒品傾向
    者，應由檢察官聲請法院裁定令入戒治處所施以強制戒治，
    且經觀察、勒戒或強制戒治執行完畢釋放後，5 年內再犯第
    10條之罪，檢察官應依一般刑事訴訟程序予以起訴論罪科刑
    ，此觀諸毒品危害防制條例第20條第1 項、第2 項、第23條
    第2 項前段規定自明。次按修正毒品危害防制條例就施用毒
    品者，僅於「初犯」及「5 年後再犯」二種情形，有其追訴
    條件之限制，即須於初犯經觀察、勒戒或強制戒治釋放後，
    5 年內均無施用毒品之行為，始能認其前所實施之觀察、勒
    戒或強制戒治已足遮斷毒癮，而得於5 年後再犯時，再予適
    用初犯之規定，重行觀察、勒戒等程序；倘5 年內已經再犯
    ，被依法追訴處罰，縱其第3 次（或第3 次以上）施用毒品
    之時間在初犯釋放5 年以後，即與「5 年後再犯」之情形有
    別，且因已於「5 年內再犯」，顯見其再犯率甚高，原實施
    觀察、勒戒或強制戒治，已無法收其實效，而無5 年戒斷期
    之存在，自無再經觀察、勒戒及強制戒治之必要，應由檢察
    官逕行起訴（最高法院95年度臺非字第59號判決、95年度臺
    非字第65號判決及95年度第7 次刑事庭會議決定足資參照）
    。經查，本件被告前因施用毒品案件，經本院以90年度毒聲
    字第1675號裁定送觀察、勒戒後，認有繼續施用毒品傾向，
    再經本院以90年度毒聲字第2049號裁定令入戒治處所施以強
    制戒治1 年，因執行成效良好認無繼續戒治必要，由本院以
    90年度毒聲字第3861號裁定停止戒治，於90年11月19日停止
    其處分出監，迄於91年5 月16日保護管束期滿未經撤銷而視
    為執行完畢釋放；復於前開強制戒治執行完畢釋放後5 年內
    之93年間，因施用毒品案件，經本院判處有期徒刑確定等情
    ，有臺灣高等法院被告前案紀錄表、臺灣彰化地方法院檢察
    署刑案資料查註紀錄表各1 份附卷可參，揆諸前開最高法院
    判決，因被告在91年後之5 年內，業有施用毒品之行為，則
    本次被告於97年間再次施用毒品，即與5 年後再犯之情形有
    別，自應逕行起訴。
四、按海洛因、甲基安非他命為毒品危害防制條例第2 條第2 項
    所明定之第1 、2 級毒品。是核被告前揭所為，係犯同條例
    第10條第1 項之施用第1 級毒品罪及同條例第2 項之施用第
    2 級毒品罪。被告於此期間內持有各該級毒品並進而施用，
    其持有之低度行為應為施用之高度行為所吸收，不另論持有
    毒品之罪。其所犯上開施用第1 、2 級毒品2 罪間，犯意各
    別，行為互殊，應予分論併罰。又被告前於93年間因施用毒
    品案件，經本院以93年度斗簡字第419 號刑事判決判處有期
    徒刑6 月，得易科罰金確定，又於94年間因施用毒品案件，
    經本院以93年度訴字第1309 號 刑事判決判處有期徒刑9 月
    確定，上開2 案再由本院以94年度聲字第1764號裁定合併定
    應執行刑為有期徒刑1 年2 月確定，又因施用毒品案件，經
    臺灣高等法院臺中分院以94年度上易字第1322號刑事判決判
    處有期徒刑9 月確定，再因施用毒品案件，經臺灣臺中地方
    法院以94年度訴字第3329號刑事判決判處有期徒刑1 年2 月
    確定，嗣入監與前開案件接續執行，並經臺灣臺中地方法院
    依中華民國96年罪犯減刑條例以96年度聲減字第1022號裁定
    ，將後2 案分別減為有期徒刑4 月又15日、7 月，定應執行
    刑為有期徒刑10月又15日確定，而於96年7 月16日縮刑期滿
    執行完畢之事實，有臺灣彰化地方法院檢察署刑案資料查註
    紀錄表及臺灣高等法院被告全國前案紀錄表各1 份在卷可憑
    ，其於前開有期徒刑執行完畢後，5 年內故意再犯本件最重
    本刑為有期徒刑以上之2 罪，為累犯，均應依刑法第47條第
    1 項之規定，加重其刑。爰審酌被告前有施用毒品之不良素
    行，歷經觀察、勒戒及戒治程序後，仍未能徹底戒絕毒品，
    且屢經查獲，隨即再犯，顯見意志不堅，且有失政府制定毒
    品危害防制條例之立法美意，本不宜寬貸，惟念其施用毒品
    乃自戕一己之身體健康，尚未害及他人，且犯後始終坦承犯
    行，暨其智識程度、生活狀況等一切情狀，分別量處如主文
    所示之刑，並定其應執行之刑，以示懲戒。至扣案之注射針
    筒1 支，雖係被告所有，惟並非供本次施用毒品所用之物，
    業據其供明在卷（見本院97年8 月21日審判筆錄），本院衡
    酌被告既已坦承施用毒品犯行，對應沒收之物應無隱諱之理
    ，是其所辯應堪採信，爰不就扣案之注射針筒1 支宣告沒收
    。另扣案之NOKIA 行動電話（序號000000000000000 號）1
    支、AMOI行動電話（序號00000000 000000 號）1 支、SIM
    卡（門號0000-000000 號）1 枚等物，尚乏證據證明與本件
    施用毒品案件有何關聯，亦不予宣告沒收，均併此敘明。
據上論斷，應依刑事訴訟法第273 條之1 第1 項、第299 條第1
項前段，毒品危害防制條例第10條第1 項、第2 項，刑法第11條
前段、第47條第1 項、第51條第5 款，判決如主文。
本案經檢察官蔡明達到庭執行職務。
中    華    民    國    97    年    8     月    28    日
                  刑事第一庭    法      官  胡宜如
以上正本證明與原本無異。
如不服本判決，應於送達後10日內向本院提出上訴狀，上訴書狀
應敘述具體理由（須附繕本）。
中    華    民    國    97    年    8     月    28    日
                                書  記  官  蕭秀吉
附錄本案論罪科刑法條：
毒品危害防制條例第10條
施用第一級毒品者，處 6 月以上 5 年以下有期徒刑。
施用第二級毒品者，處 3 年以下有期徒刑。


司法院資訊處製作；財團法人民間司法改革基金會備份。
